【裁判字號】    90,上易,3298
【裁判日期】    901019
【裁判案由】    贓物
【裁判全文】
臺灣高等法院刑事判決                            九十年度上易字第三二九八號
    上  訴  人  臺灣宜蘭地方法院檢察署檢察官
    被      告  甲○○
    選任辯護人  柯士斌律師
                黃豪志律師
右上訴人因被告贓物案件，不服臺灣宜蘭地方法院九十年度易字第一五八號，中華民
國九十年六月二十二日第一審判決（起訴案號：臺灣宜蘭地方法院檢察署八十九年度
偵字第一五一六號）提起上訴，本院判決如左：
    主  文
上訴駁回。
    理  由
一、本案經本院審理結果，認第一審判決對被告甲○○為無罪之諭知，核無不當，應
    予維持，並引用第一審判決書記載之證據及理由（如附件）。
二、檢察官則以：(一)原判決既認定該批電動手提切斷機一組、電鑽二組及氣動手提鎖
    螺絲機一吋、七分、八分各一組等工具有以油漆書寫「和君公司」字樣，則被告
    既為使用該類型工具生財之人，自應對該批工具如何購買及自何處購買有相當認
    識；(二)況該批工具上既均有用油漆書寫「和君公司」字樣，則持以價賣予被告之
    同案被告張景泰、林億銘是否為和君公司之負責人？並未見被告於買受之初或之
    後有所懷疑，則該批工具既已明確書寫「和君公司」字樣，被告買受時自應對其
    來路加以究明，其捨此不為，恣意加以買受，主觀上有贓物之認識，殆無疑義云
    云，指摘原審判決不當而提起上訴。
三、惟按犯罪事實應依證據認定之，無證據不得推定其犯罪事實，又不能證明被告犯
    罪者，應諭知無罪之判決，刑事訴訟法第一百五十四條、第三百零一條分別定有
    明文。再按犯罪事實之認定，應憑證據，如未能發現相當證據，或證據不足以證
    明，自不能以推測或擬制之方法，以為裁判基礎（最高法院四十年臺上字第八十
    六號判例參照）。又認定不利於被告之事實，須依積極證據，茍積極證據不足為
    不利於被告事實之認定時，即應為有利於被告之認定，更不必有何有利之證據，
    有最高法院四十年臺上字第八十六號、三十年上字第八一六號判例可資參照。而
    認定犯罪事實所憑之證據，無論為直接證據或間接證據，其為訴訟上之證明，須
    於通常一般之人均不致於有所懷疑，而得確信其為真實之程度者，始得據之為有
    罪之認定，倘其證明尚未達到此一程度，而有合理性懷疑之存在時，即無從為有
    罪之確信，亦有最高法院七十六年臺上字第四九八六號判例可資參酌。經查：
  (一)同案被告張景泰於警方調查時固供稱：「（該收買贓物之人年籍資料？他是否明
    知右列物品為贓物？）我不知道，但是林俊欽（現改名林億銘）知道，他明知為
    贓物」等語（見偵查卷第六頁反面），惟其於原審調查、審理時則供稱：「我們
    出售給甲○○時，他不知道那是和君公司所有，他也沒問我們東西從何來」、「
    ．．．，我們並沒有告訴他東西是偷來的，不過他認識乙○○」等語（見原審卷
    第四三頁、原審九十年度易緝字第一一號卷第四十頁），是同案被告張景泰認被
    告明知該批工具為贓物，係因被告認識乙○○乃加以臆測。惟證人乙○○於原審
    調查時已證稱：伊在「漢本工地」之廠房雖然是林億銘介紹甲○○來做的，但是
    僅有和甲○○通過電話，當時僅有說伊姓趙，所以甲○○僅知伊姓趙，都叫伊趙
    董或趙老闆，而伊在該地之工程是屬於第三包，所以並未掛和君公司之名義，甲
    ○○確實不知道伊是和君公司，後來蓋廠房時雖有向伊借過該批工具，但是現場
    工頭來接洽，究竟是何人借的，伊並不清楚等語（見原審卷第五四頁），足見被
    告雖然認識乙○○，但購買該批工具時並不知道乙○○是和君公司之老闆，而該
    批工具上雖有用油漆書寫和君公司字樣，亦無法證明被告甲○○明知該工具為乙
    ○○所有或絕非被告張景泰、林億銘友人所有。
  (二)又同案被告林億銘迭於警方調查、檢察官偵查及原審調查時供稱：「是張景泰說
    東西是他的，叫我幫他載運」、「那些東西是張景泰叫我有出去幫忙帶去賣掉，
    他說是以前他開工廠使用，現在不用了要賣掉，是在八十九年五月二十八日中午
    去載的。我問甲○○是否合用，要便宜的賣掉，甲○○說便宜就願意買，．．．
    」、「（你如何告訴甲○○工具何來？）我跟他說工具是朋友以前開工廠用的，
    現在不用要便宜賣掉，我沒告訴他是偷來的」、「當天他（指張景泰）跟我說那
    些東西是他以前開工廠留下來的，現在不要，而要便宜出售，他並問我說有無認
    識其他人要購買那些東西，我知道甲○○是在蓋鐵皮屋，所以我才介紹他來買，
    ．．．」等語（見偵查卷第九頁正面、第二六頁反面、第二八頁正面，原審卷第
    六八頁），參以同案被告張景泰於偵訊中亦供承：「我提議把東西載去賣，．．
    ．，他（指林億銘）不久就來載，．．．」等語（見偵查卷第二七頁正面、反面
    ），足見張景泰並未直接將前開工具出售予被告，而係透過林億銘出售，是張景
    泰顯然無從知悉被告是否明知該批工具為贓物，而林億銘既然稱該批工具係伊朋
    友以前開工廠使用，是上開工具上縱然漆有「和君公司」字樣，被告基於與林億
    銘朋友間之信賴關係，當不至於懷疑而需小心求證。況被告並不知乙○○為和君
    公司負責人，已如前述，並經證人俞進貴即甲○○於施做前開工地廠房時所僱請
    之工人於原審調查時到庭結證稱：上開工地是甲○○找伊丈人去搭建，然後伊丈
    人又找伊去，約施作半個月，每天都有三、四名工人在做，甲○○僅有在第一天
    開工時曾帶了材料去過，之後他都沒有到該工地施工或監工過，伊不清楚該工地
    是屬於何家公司所有，也沒聽過和君公司之名字，亦不認識乙○○，施作期間曾
    借過一台發電機，是向工地工人借來的等語（見原審卷第一一二頁、第一一三頁
    ）在卷，被告既信任林億銘所言，自相信林億銘所稱該朋友現已因不再經營和君
    公司，方將該公司工具出售，自無可能再向和君公司查證。
  (三)該批工具出售之價格雖較低廉，固為該批工具是否屬於盜贓物品判斷依據之一種
    ，然被告有無收受贓物之意思與行為，仍應依積極證據認定之；且證人乙○○於
    原審調查時亦證稱：就伊所知，確實有些廠商做不下去時，要將東西出售，就算
    是很新，也賣得很便宜，無法說絕對不可能以二萬元之價格買到等語（見原審卷
    第五五頁），從而就被告甲○○購買該批工具之價格，亦難認為有顯不相當，而
    認被告有贓物之認識，本案客觀上顯現之證據，既不足以使通常一般之人均認被
    告顯有收受贓物之故意，而有合理性懷疑之存在，此外復查無其他積極證據足資
    證明被告有何明知為贓物而收受之事實，揆諸前揭條文規定及判例意旨，自屬不
    能證明被告犯罪。
四、經核原審認不能證明被告犯罪，而為無罪之諭知，並無不合，公訴人上訴意旨，
    仍執前詞，指摘原判決不當，為無理由，應予駁回。
據上論斷，應依刑事訴訟法第三百七十三條、第三百六十八條判決如主文。
本案經檢察官曾忠己到庭執行職務
中      華      民      國      九十      年      十      月    十九    日
                              臺灣高等法院刑事第六庭
                                  審判長法  官  陳  春  秋
                                        法  官  王  麗  莉
                                        法  官  徐  培  元
右正本證明與原本無異。
不得上訴。
                                        書記官  秦  仲  芳
中      華      民      國     九十     年    十      月     十九       日


司法院資訊處製作；財團法人民間司法改革基金會備份。
